【裁判字號】    97,聲判,25
【裁判日期】    970729
【裁判案由】    聲請交付審判
【裁判全文】
臺灣士林地方法院刑事裁定              97年度聲判字第25號
聲  請  人  乙○○
告訴代理人  丁○○律師
被      告  丙○○
                    4
上列聲請人因告訴被告詐欺案件，不服台灣高等法院分院檢察署
檢察長駁回再議之處分（97年度上聲議字第920 號），（原不起
訴處分案號：臺灣士林地方法院檢察署96年度偵字第9170號），
聲請交付審判，本院裁定如下:
  主  文
聲請駁回。
  理  由
一、聲請人即告訴人乙○○聲請交付審判意旨略以：(一)被告雖於
    原偵查庭偵訊時，提出1 份含有記載預期時間表、風險因素
    、參與配售之人士等資料計189 頁之開曼奧伯公司售股章程
    ，唯此，並不表示也不能被告確有意準備以配售方式於香港
    聯合交易所有限公司創業板上市，被告僅持此售股章程誘諞
    告訴人，使告訴人誤以為被告確有在短期間內要香港創業板
    上市，而逕予投資購買股權，蓋被告迄今未依售股章程之規
    定向聯合交易所有限公司創業板申請上市，檢察官僅憑被告
    提供該189 頁售股章程即謂被告確有準備以配售方式於香港
    聯合交易所創業板上市，顯屬率斷。(二)被告於96年2 月4 日
    在偵查庭中陳稱「有關奧伯股票上市案的事，全部是陳廣業
    在主導云云，然於同年11月21日偵訊時卻稱「股票上市案，
    是伊自己委託相關業者承辦」等語，前後供述不一，被告迄
    今也未依股權憑證約定內容履行。(三)證人陳廣業證詞偏頗，
    例如上開開曼奧伯公司售股章程，是被告於92年2 月10日印
    製，有售股章程第1 頁最後1 行可證，被告與告訴人於同年
    月8 日簽約時，該售股章程尚未印製，陳廣業卻證稱在告訴
    人同年月8 日未簽立股權憑證前，即已將該售股章程交予告
    訴人閱覽，處分書認陳廣業係雙方友人，未袒護被告云云，
    顯屬不實。(四)被告事後雖簽有本票2 張及還款切結書予告訴
    人，惟屆期後迄今未返還分文，被告之犯行顯堪認定，爰依
    刑事訴訟法第258 條之1 之規定，聲請裁定准予交付審判等
    語。
二、按法院認交付審判之聲請不合法或無理由者，應駁回之，刑
    事訴訟法第258 條之3 第2 項前段定有明文。次按，刑事訴
    訟法第258 條之1 規定告訴人得向法院聲請交付審判，係對
    於「檢察官不起訴或緩起訴裁量權」制衡之一種外部監督機
    制，法院僅就檢察官所為不起訴或緩起訴之處分是否正確加
    以審查，以防止檢察機關濫權，依此立法精神，同法第258
    條之3 第3 項規定法院審查聲請交付審判案件時「得為必要
    之調查」，其調查證據之範圍，自應以偵查中曾顯現之證據
    為限；而同法第260 條對於不起訴處分已確定或緩起訴處分
    期滿未經撤銷者得再行起訴之規定，其立法理由說明該條所
    謂不起訴處分已確定者，包括「聲請法院交付審判復經駁回
    者」之情形在內，是前述「得為必要之調查」，其調查證據
    範圍，更應以偵查中曾顯現之證據為限，不得就告訴人新提
    出之證據再為調查，亦不得蒐集偵查卷以外之證據，否則，
    將與刑事訴訟法第260 條之再行起訴規定，混淆不清，亦將
    使法院兼任檢察官而有回復「糾問制度」之虞；且法院裁定
    交付審判，即如同檢察官提起公訴使案件進入審判程序，是
    法院裁定交付審判之前提，必須偵查卷內所存證據已符合刑
    事訴訟法第251 條第1 項規定「足認被告有犯罪嫌疑」檢察
    官應提起公訴之情形，亦即該案件已經跨越起訴門檻，否則
    ，縱或法院對於檢察官所認定之基礎事實有不同判斷，但如
    該案件仍須另行蒐證偵查始能判斷應否交付審判者，因交付
    審判審查制度並無如同再議救濟制度得為發回原檢察官續行
    偵查之設計，法院仍應依同法第258 條之3 第2 項前段規定
    ，以聲請無理由裁定駁回。
三、再按，犯罪事實應依證據認定之，無證據不得認定其犯罪事
    實，刑事訴訟法第154 條定有明文。又告訴人之告訴，係以
    使被告受刑事追訴為目的，是其陳述是否與事實相符，仍須
    調查其他證據以資審認，最高法院52年度台上字第1300號判
    例參照。經查：
  1.按詐欺罪之成立，須行為人意圖為自己或第三人不法之所有
    ，施用詐術致被害人陷於錯誤而交付財物始足當之，是以行
    為人如非蓄意利用詐術而獲取財物，或相對人並非受欺罔而
    陷錯誤，即不得以行為人事後未履行民事契約，即妄加推定
    其犯嫌。
  2.本院依職權調閱臺灣士林地方法院檢察署96年度偵字第9170
    號及臺灣高等法院檢察署97年度上聲議字第920 號卷宗之結
    果，認為原不起訴處分及駁回再議聲請之處分，業已敘明所
    憑證據及判斷理由，並無不合法或不合理之處。再者，聲請
    人係因證人陳廣業於92年1 月底向其主動提及本件投資案，
    謂：被告係其友誼甚篤之好友，在上海設立公司，該公司預
    計至香港上市上櫃，機會難得，且不對外公開，陳廣業因而
    找了伊自己的姊姊共集資新台幣（下同）3000萬元欲參加此
    投資案，且此案可附買回，回收時間又僅2 、3 個月，最長
    不會超過半年，陳廣業並會擔任此投資案之連帶保證人等情
    ，聲請人聞言因而同意投資此案，當時只有陳廣業口頭說明
    ，並未看任何文件，被告雖曾提供1 份上海奧伯公司相關經
    營資料及上市之計畫，但因聲請人信任陳廣業前述說明及保
    證，所以未看該份計畫書即投資，此經聲請人於偵查中陳述
    甚明（見甲○95年度他字第3171號卷一第98頁、96年度偵字
    第9170號卷第19頁），足見聲請人純粹因基於多年友誼信任
    陳廣業而投資，並非因被告所提供之售股章程而生錯誤投資
    之動機，聲請人事後卻以被告持售股章程誘騙聲請人，使告
    訴人誤信而決定投資云云為由，聲請本件交付審判，顯與其
    於偵查中所述投資之緣由相違，尚難採信。
  3.被告提出之售股章程，包含預期時間表、概要（包含歷史與
    發展、主要優勢、營業紀錄、業務目標及策略、上市時管理
    層股東、主要股東及其他股東）、風險因素、有關本售股章
    程及配售之資料、董事、參與配售之人士、公司資料、行業
    概覽及背景、集團架構、業務（包含歷史及發展、業務概況
    、該集團承接之工程、原材料、生產流程、品質控制、生產
    設施、銷售及市場推廣、收費模式、特許經營業務、研究及
    開發、競爭、知識產權、保險、主要優勢、公司重組、關連
    交易、積極拓展業務聲明）等內容（見上開他字卷二第30至
    第221 頁），雖不能因此份資料即證明被告確實有意準備使
    奧伯公司股票上市，惟也不排除該售股章程之真實性，且聲
    請人付出投資款後，香港確實適逢SARS疫情，對於社會經濟
    活動有所影響，再參酌於92年7 月24日奧伯公司與大幅融資
    有限公司之代表開會並決議，在符合一些會議紀錄所載基準
    之前提下，大福融資有限公司會替奧伯公司於92年11月中至
    12 月 向香港聯交所遞交上市申請表格，有被告所提該日之
    會議紀錄影本在卷可參（見同上卷二第237 頁），足見被告
    就其努力於上市申請一事有相當釋明，聲請人卻以被告事後
    爽約未為上市，也未依約還款，遽指上開售股章程為被告施
    詐之手段云云，乃忽略SARS疫情在當時社會經濟上所造成之
    影響，及被告確有可能取得聲請人之投資款後用於奧伯公司
    而無力償款之情。至於聲請人所指有關何人主導上市被告前
    後供述不一、及證人陳廣業證詞偏頗被告云云，均亦不足作
    為被告有詐欺罪嫌之證據，無須深究。綜合聲請人上開指述
    尚無法就被告涉嫌意圖為自己不法所有，施用詐術，使聲請
    人陷錯誤而交付錢財一事為相當之證明，揆諸前開說明，被
    告縱係事後惡意拖延而不還款，仍不能因而認與詐欺罪之要
    件相合，是無從認被告有詐欺犯嫌。
四、綜上所述，原不起訴處分及駁回再議聲請之處分，既已詳予
    調查偵查卷內所存證據，並敘明所憑證據及判斷理由，認現
    無積極證據證明被告涉有聲請人所指訴之詐欺取財犯嫌，其
    犯罪嫌疑既屬不足，依刑事訴訟法第252 條第10款規定，原
    檢察官及台灣高等法院檢察署檢察長分別予以不起訴處分及
    駁回再議之聲請，即無違誤。本件聲請交付審判意旨仍執前
    詞，對於原處分加以指摘求予審判，為無理由，應予駁回。
五、依刑事訴訟法第258 條之3 第2 項前段，裁定如主文。
中    華    民    國    97    年    7     月    29    日
                  刑事第四庭審判長法  官  趙文卿
                                  法  官  劉秉鑫
                                  法  官  洪慕芳
以上正本證明與原本無異。
如不服本裁定，應於收受送達後5日內向本院提出抗告狀。
                                  書記官  夏珍珍
中    華    民    國    97    年    7     月    29    日


司法院資訊處製作；財團法人民間司法改革基金會備份。
